【裁判字號】    92,交抗,984
【裁判日期】    921216
【裁判案由】    聲明異議
【裁判全文】
臺灣高等法院臺中分院刑事裁定                    九十二年度交抗字第九八四號
    抗  告  人  甲 ○ ○
    即受處分人
右抗告人因聲明異議案件，不服臺灣彰化地方法院交通法庭九十二年度交聲字第四九
○號中華民國九十二年十月二十九日第一審裁定，提起抗告，本院裁定如左：
      主  文
原裁定撤銷，發回臺灣彰化地方法院。
      理  由
一、原裁定以：異議人（即抗告人）甲○○確有於民國（下同）九十二年八月八日七
    時許，駕駛車號ＲＸ─三二二七號自用小客車，行經台中市○○路與忠明南路之
    交岔路口時闖紅燈之事實，此有異議人為自動照像系統所拍得之違規照片二幀附
    卷可查。抗告人雖表示，自動照像系統所拍攝之第一張照片，應該是車身正在跨
    越停止線之情形，而相隔一秒後所攝之第二張照片，應是車輛已完全通過停止線
    之情形，惟依證人即舉發本件違規之台中市交通警察隊第二分隊員警楊雲霓所提
    供同一地點、同一自動照像系統所拍攝得之本件違規車輛前後十部車之違規照片
    十四幀觀之，其中九幀內之違規車輛被自動照像系統拍照之位置，與異議人被拍
    照之位置大致相符，即第一幀皆是紅燈後越線停車，第二幀即係於停止後復通行
    ，是藉由自動照像系統拍攝而舉發之闖紅燈違規事件，並非如同異議人所言般，
    有一固定之模式可循，仍應視全國各處自動照像系統在線圈感應方式之設計而定
    。次查：異議人復表示，其係於綠燈轉變燈號前即已通過停止線，惟因欲禮讓行
    人優先通行，而將自已所駕駛之車輛停下二、三秒之時間，後因燈號改變，自動
    拍照系統感應到停止線前有車輛，遂將其車輛於停止線等待行人通過之畫面拍下
    ，此由其被拍攝之第一張違規照片後方剎車燈亮起即可證明。然依卷內所附之臺
    中市警察局於九十二年九月十九日所發布中市警交字第○九二○○一六四一九號
    函及違規照片紀錄可知，該路口之號誌於變換為紅燈前，尚有顯示黃燈二‧九秒
    ，而異議人係於燈號轉變為紅燈後一‧一秒始為該自動拍照系統拍攝。故若如異
    議人所言，其係於燈號改變前即已通過停止線並停止於復興路上，後因燈號改變
    ，自動拍照系統感應到停止線前有車輛而拍照，則理應在燈號變換時即被拍攝，
    何以在燈號變換後一‧一秒自動拍照系統始行啟動，此點即有問題。另異議人以
    違規照片後方剎車燈亮起欲證明其所駕駛之車輛當時係處於停止之狀態，此點由
    違規照片上紀錄即可得知，惟此僅能證明車號ＲＸ─三二二七號自用小客車於被
    拍攝第一張違規照片時，係處於停止之狀態，並不能證明其係於綠燈時即已通過
    該交岔路口。末查：異議人於行經台中市○○路與忠明南路之交岔路口時，係由
    復興路右轉向忠明南路駛去，惟依其被拍攝之第一張違規照片觀之，其車身筆直
    ，且其車並未閃示右轉燈，並不能看出異議人有欲右轉之意向，此與一般人在駕
    車於交岔路口右轉時，若因故而將車停下時，車頭必已有偏向右方及閃示右轉燈
    之情形顯不相同，是其辯稱在交通號誌轉為紅燈之瞬間欲右轉，但遇行人通行始
    暫為停車等候之說詞亦乏佐證，且亦不合情理。認異議人異議之詞，並無可採，
    原處分之事由並無不法，且裁罰之數額亦在法定額度內，並未失當，異議人之聲
    明異議並無理由，爰予以維持原處分機關之處分，並裁定駁回異議人之聲明異議
    ，固非無見。
二、惟查汽車駕駛人駕車行經有燈光號誌管制之交岔路口闖紅燈者，除依道路交通管
    理處罰條例第五十三條之規定處新台幣一千八百元以上五千四百元以下罰鍰外，
    並應依同條例第六十三條第一項第三款之規定對汽車駕駛人記違規點數三點。本
    件原處分機關交通部公路總局台中區監理所彰化監理站僅予以裁處抗告人（即汽
    車駕駛人）罰鍰新台幣二千七百元，漏未予以違規記點，原裁定未予糾正，而予
    以維持，即有違誤。次查依卷附違規照片中之第一幀照片以觀，抗告人所駕車輛
    確係於上開地點於紅燈亮起後之一‧一秒遭拍攝涉嫌闖越紅燈號誌，然依第二幀
    照片觀察，抗告人涉有違規之照片上，該儀器則同時有車輛時速達十九公里之顯
    示，顯見本件拍攝抗告人違規之照相系統應非單純闖紅燈照相。而一般道路上之
    違規照相系統大抵可區分為闖紅燈照相、測速照相及闖紅燈加測速照相等三種，
    本件抗告人涉有違規地點之照相系統既得同時拍攝用路人闖紅燈情形，又違規照
    片中復有違規車輛時速顯示，則該照相系統究屬何種？即非無究明必要，蓋因該
    等違規照相系統既得拍攝違規用路人闖紅燈之行為，則該系統必定配合道路停止
    線前埋設有感應線圈以感應違規車輛有無超越之狀況，然衡諸物理原理，若要拍
    攝違規用路人超速違規情形，則該埋設於地下之感應線圈則必須有二條以上平行
    於路面之線圈，始能測得違規車輛行駛過該二條線圈距離所花費之時間，並據以
    計算得該違規車輛之速度（速度等於距離除以時間），照相系統方得自動判斷違
    規車輛行駛速度是否達該路段速限而予以照相。準此，本件拍攝抗告人違規地點
    之照相系統若為前開「闖紅燈加測速照相」系統，則違規地點號誌旁停止線前方
    即應有一條以上之感應線圈，是本件攝得抗告人違規闖紅燈照片之照相系統，究
    以用路人所駕車輛前輪壓過第一條線圈或第二條線圈判斷是否闖紅燈據以拍照？
    抑或以違規車輛前、後輪兩次壓過第一或第二條線圈始判斷是否違規加以拍攝？
    線圈所在位置為距離停止線前方多少距離？事涉判斷本件抗告人違規照片上遭拍
    攝車輛位置係於號誌旁停止線前，後輪並已完全超越停止線，是否有抗告人所稱
    其所駕車輛於紅燈號誌亮起前即超越停止線，自動照像系統所拍攝之第一張照片
    ，應該是車身正在跨越停止線之情形，而相隔一秒後所攝之第二張照片，應是車
    輛已完全通過停止線之可能情況，均尚有函請有關機關加以釋明之必要。以上或
    為本院應依職權調查之事項，或為抗告人聲請調查之事項，應認有撤銷原裁定之
    原因，茲為調查之翔實並維護抗告人審級之利益，爰將本件發回原審法院更為適
    法之裁定。
三、據上論結，應依道路交通案件處理辦法第二十六條、刑事訴訟法第四百十三條前
    段，裁定如主文。
中      華      民      國      九十二     年     十二    月    十六    日
                                   臺灣高等法院臺中分院刑事第八庭
                                         審判長法  官  羅  得  村
                                               法  官  陳  毓  秀
                                               法  官  劉  榮  服
右正本證明與原本無異。
不得再抗告。
                                               書記官  陳  俞  豪
中      華      民      國    九十二     年     十二     月    十七     日
                                                                        Ｆ


司法院資訊處製作；財團法人民間司法改革基金會備份。
